【裁判字號】    98,訴,1769
【裁判日期】    981106
【裁判案由】    違反毒品危害防制條例
【裁判全文】
臺灣彰化地方法院刑事判決              98年度訴字第1769號
公  訴  人  臺灣彰化地方法院檢察署檢察官
被      告  甲○○
                    （另案在臺灣嘉義監獄執行中）
上列被告因違反毒品危害防制條例案件，經檢察官提起公訴（98
年度毒偵字第2028號），本院逕以簡式審判程序判決如下：
    主  文
甲○○施用第一級毒品，處有期徒刑壹年。
    犯罪事實
一、甲○○曾於民國88年間，因施用毒品案件，經本院裁定送觀
    察、勒戒後，認有繼續施用毒品之傾向，經裁定令入戒治處
    所施以強制戒治，復經停止戒治付保護管束及撤銷停止戒治
    ，再令入戒治處所施以強制戒治，其後於90年6 月10日（起
    訴書誤載為6 月11日）強制戒治期滿而執行完畢，並經臺灣
    彰化地方法院檢察署檢察官於90年7 月2 日以90年度戒毒偵
    字第956 號、第957 號為不起訴處分確定。又於93、94年間
    （起訴書贅載95年），因連續施用第一、二級毒品案件，經
    臺灣高等法院臺中分院以94年度上訴字第2101號分別判處有
    期徒刑1 年、8 月，並定應執行刑為有期徒刑1 年6 月確定
    ，現執行中。詎其仍不知悔改，復基於同時施用第一級毒品
    海洛因及第二級毒品甲基安非他命之犯意，於98年7 月30日
    中午，在其弟位於雲林鎮○○鄉○○村○○路114 號之租處
    ，以將海洛因及甲基安非他命粉末摻入玻璃球管內，燒烤後
    吸食其煙霧之方式，同時施用第一級毒品海洛因及第二級毒
    品甲基安非他命1 次。嗣於98年7 月30日晚間11時23分許，
    因另案違反毒品危害防制條例案件，經警在上址緝獲，於同
    日晚間11時50分許，經警徵得其同意採尿送驗後呈可待因、
    嗎啡及甲基安非他命陽性反應，始查悉上情。
二、案經雲林縣警察局西螺分局移送臺灣彰化地方法院檢察署檢
    察官偵查起訴。
    理  由
一、按除被告所犯為死刑、無期徒刑、最輕本刑為3 年以上有期
    徒刑之罪或高等法院管轄第一審案件者外，於刑事訴訟法第
    273 條第1 項程序進行中，被告先就被訴事實為有罪之陳述
    時，審判長得告知被告簡式審判程序之旨，並聽取當事人、
    代理人、辯護人及輔佐人之意見後，裁定進行簡式審判程序
    ；除簡式審判程序、簡易程序及第376 條第1 款、第2 款所
    列之罪之案件外，第一審應行合議審判，刑事訴訟法第273
    條之1 第1 項、第284 條之1 分別定有明文。本件被告甲○
    ○所犯係死刑、無期徒刑、最輕本刑為3 年以上有期徒刑或
    高等法院管轄第一審案件以外之罪，並於本院行準備程序時
    就被訴事實為有罪之陳述，本院合議庭依前揭規定，經評議
    結果，裁定改由受命法官獨任行簡式審判程序，先予敘明。
二、上開犯罪事實，業據被告甲○○於偵訊及本院審理時坦承不
    諱（詳偵查卷宗第20頁、本院98年11月5 日審判筆錄），且
    被告於98年7 月30日晚間11時50分許，經警徵得其同意採集
    其尿液送驗結果，呈可待因、嗎啡及甲基安非他命陽性反應
    等情，有臺灣檢驗科技股份有限公司濫定藥物尿液檢驗報告
    、雲林縣警察局西螺分局委託檢驗尿液代號與真實姓名對照
    認證單、代號與真實姓名對照表附卷可稽（詳偵查卷宗第9
    頁至第11頁），足認被告自白核與事實相符。本件事證明確
    ，被告施用第一、二級毒品之犯行，堪以採信。
三、按施用第一、二級毒品為犯罪行為，毒品危害防制條例第10
    條定有處罰明文。故施用第一、二級毒品者，依前揭規定本
    應科以刑罰，惟基於刑事政策，對合於一定條件之施用者，
    則依同條例第20條、第23條之規定，施以觀察、勒戒或強制
    戒治之保安處分。又毒品危害防制條例於92年7 月9 日修正
    公佈，自93年1 月9 日施行，其中第20條、第23條將施用毒
    品之刑事處遇程式，區分為「初犯」、「5 年內再犯」及「
    5 年後再犯」。依其立法理由之說明：「初犯」，經觀察、
    勒戒或強制戒治後，應為不起訴處分或不付審理之裁定；經
    觀察、勒戒或強制戒治執行完畢釋放後，「5 年內再犯」者
    ，因其再犯率甚高，原實施之觀察、勒戒及強制戒治既已無
    法收其實效，爰依法追訴或裁定交付審理。至觀察、勒戒或
    強制戒治執行完畢釋放後，「5 年後再犯」者，前所實施之
    觀察、勒戒或強制戒治已足以遮斷其施用毒品之毒癮，為期
    自新及協助其斷除毒癮，仍適用「初犯」規定，先經觀察、
    勒戒或強制戒治之程序。從而依修正後之規定，僅限於「初
    犯」及「5 年後再犯」二種情形，始應先經觀察、勒戒或強
    制戒治之程序。倘被告於5 年內已再犯，經依法追訴處罰，
    縱其第3 次（或第3 次以上）再度施用毒品之時間，在初犯
    經觀察、勒戒或強制戒治執行完畢釋放5 年以後，已不合於
    「5 年後再犯」之規定，且因已於「5 年內再犯」，顯見其
    再犯率甚高，原實施觀察、勒戒或強制戒治，已無法收其實
    效，即應依該條例第10條處罰（最高法院97年度第5 次刑事
    庭會議決議參照）。查本件被告曾於88年間，因施用毒品案
    件，經本院裁定送觀察、勒戒後，認有繼續施用毒品之傾向
    ，經裁定令入戒治處所施以強制戒治，復經停止戒治付保護
    管束及撤銷停止戒治，再令入戒治處所施以強制戒治，其後
    於90年6 月10日強制戒治期滿而執行完畢，並經臺灣彰化地
    方法院檢察署檢察官於90年7 月2 日以90年度戒毒偵字第95
    6 號、第957 號為不起訴處分確定。又於93、94年間，因連
    續施用第一、二級毒品案件，經臺灣高等法院臺中分院以94
    年度上訴字第2101號分別判處有期徒刑1 年、8 月，並定應
    執行刑為有期徒刑1 年6 月確定，此有臺灣高等法院被告前
    案紀錄表及臺灣高等法院臺中分院94年度上訴字第2101號判
    決各1 份在卷可憑，則被告此次所為本案上開施用第一、二
    級毒品之犯行，雖在初犯經強制戒治執行完畢即90年6 月10
    日釋放後5 年以後，惟被告於初犯經強制戒治執行完畢釋放
    5 年內之93至94年間，再犯施用毒品罪，經依法追訴處罰分
    別判處有期徒刑1 年、8 月，定應執行刑1 年6 月確定在案
    ，則依上開最高法院刑事庭會議決議意旨，已不合於「5 年
    後再犯」之規定，而係符合毒品危害防制條第23條第2 項所
    定之追訴要件，是被告所為本件施用第一、二級毒品之犯行
    ，即無「初犯」規定之適用，自毋須再重新施予觀察、勒戒
    或強制戒制之處遇程序，而應直接訴追處罰。
四、再按海洛因、甲基安非他命為毒品危害防制條例第2 條第2
    項第1 、2 款所規定之第一、二級毒品，核被告所為，係犯
    毒品危害防制條例第10條第1 項、第2 項之施用第一級、第
    二級毒品罪。其持有第一、二級毒品之行為，意在供己施用
    ，故持有之低度行為，應為施用之高度行為所吸收，均不另
    論罪。又被告以一個施用行為，將第一級毒品海洛因及第二
    級毒品甲基安非他命，將海洛因及甲基安非他命粉末摻入玻
    璃球管內，燒烤後吸食其煙霧之方式，同時施用第一級毒品
    海洛因及第二級毒品甲基安非他命1 次，係一行為同時觸犯
    施用第一級毒品及施用第二級毒品2 罪名，為想像競合犯，
    應依刑法第55條之規定，從一重之施用第一級毒品罪論處。
    爰審酌被告曾因施用毒品經送觀察、勒戒及強制戒治，仍未
    知警惕，再犯本案之罪，足見其雖經觀察、勒戒、強制戒治
    治療程序，仍未徹底戒除惡習遠離毒害，顯未能善體國家設
    置觀察、勒戒及強制戒治機構，協助毒品施用者戒除毒害之
    良法美意，且曾因施用毒品經法院判刑，惟念及施用毒品本
    質上係戕害自身健康之行為，尚未嚴重破壞社會秩序或侵害
    他人權益，暨其犯罪之動機、目的、所生危害及犯罪後坦承
    犯行，犯後態度良好等一切情狀，認蒞庭檢察官具體求刑有
    期徒刑1 年2 月，尚嫌過重，爰量處如主文所示之刑，以示
    懲儆。
據上論斷，應依刑事訴訟法第273 條之1 第1 項、第299 條第1
項前段，毒品危害防制條例第10條第1 項、第2 項，刑法第11條
、第55條，判決如主文。
本案經檢察官林依成到庭執行職務。
中    華    民    國    98    年    11    月    6     日
                  刑事第四庭  法  官  游秀雯
以上正本證明與原本無異。
如不服本判決應於收受判決後10日內向本院提出上訴書狀，並應
敘述具體理由；其未敘述上訴理由者，應於上訴期間屆滿後20日
內向本院補提理由書（均須按他造當事人之人數附繕本）「切勿
逕送上級法院」。
中    華    民    國    98    年    11    月    6     日
                              書記官  謝志鑫
附錄本案論罪科刑法條全文：
毒品危害防制條例第10條
施用第一級毒品者，處 6 月以上 5 年以下有期徒刑。
施用第二級毒品者，處 3 年以下有期徒刑。


司法院資訊處製作；財團法人民間司法改革基金會備份。
